臺灣臺中地方法院刑事判決　　　　　　　 96年度易字第623號
公　訴　人　臺灣臺中地方法院檢察署檢察官
被　　　告　甲○○
上列被告因詐欺案件，經臺灣臺中地方法院檢察署檢察官提起公
訴（95年度偵字第27331號）及臺灣高雄地方法院檢察署檢察官
移送併辦（96年度偵字第4308號），本院判決如下：
    主    文
甲○○無罪。
    理    由
一、公訴意旨略以：被告甲○○明知將合作金庫商業銀行漳和分
    行（以下簡稱合庫漳和分行）之存摺、帳號交付姓名年籍不
    詳之成年男子，係供作人頭帳戶，依一般社會生活之通常經
    驗，本可得見收購存摺、帳號之人可能將之作為不法收取他
    人受騙款項之用，竟仍基於幫助不詳成年男子詐騙金錢之不
    確定故意，於民國九十五年九月一日，前往臺北縣中和市○○路二四六之一號之合庫漳和分行設立000000000
    0000號存簿儲金帳戶，並於當日，以不詳代價，將該帳
    戶之存摺、金融卡交付不詳成年男子。嗣不詳成年男子意圖
    為自己不法之所有，於同年八月三十日，利用網路刊登佯稱
    拍賣水舞谷關山水皇家套房之詐術，使被害人丙○○不疑有
    他而下單，並於九十五年九月六日下午二時三十分許接獲得
    標通知，遂依其指示，以提款機轉帳新臺幣（下同）三千元
    入前開合庫漳和分行帳戶，該等款項並遭不詳成年男子全數
    提領。因認被告所為涉犯刑法第三百三十九條第一項、第三
    十條第一項之幫助詐欺取財罪嫌。
二、按犯罪事實應依證據認定之，無證據不得認定犯罪事實。又
    不能證明被告犯罪者，應諭知無罪之判決，刑事訴訟法第一
    百五十四條第二項、第三百零一條第一項分別定有明文。又
    認定不利於被告之事實，須依積極證據，苟積極證據不足為
    不利於被告事實之認定時，即應為有利於被告之認定，更不
    必有何有利之證據。另按事實之認定，應憑證據，如未能發
    現相當證據，或證據不足以證明，自不能以推測或擬制之方
    法，以為裁判基礎；又認定犯罪事實，所憑之證據，雖不以
    直接證據為限，間接證據亦包括在內，然無論直接或間接證
    據，其為訴訟上之證明，須於通常一般之人均不致於有所懷
    疑，而得確信其為真實之程度者，始得據之為有罪之認定，
    倘其證明尚未達到此一程度，而有合理性懷疑之存在時，即
    無從為有罪之認定，最高法院三十年上字第八一六號判例、
    四十年臺上字第八六號判例、三十年上字第一八三一號判例
    、七十六年臺上字第四九八六號判例分別著有明文可資參照
    。次按刑法上之幫助犯，係指以幫助之意思，對於正犯資以
    助力，使其犯罪易於達成而言，故幫助犯之成立，不僅須有
    幫助他人犯罪之行為，且須具備明知他人犯罪而予以幫助之
    故意，始稱相當；又刑法並不承認過失幫助之存在，是以從
    犯之成立，須有幫助之故意，亦即必須認識正犯之犯罪行為
    而予幫助者，始足當之，亦有最高法院八十六年度臺上字第
    四八二四號、七十二年度臺上字第六五五三號判決意旨資為
    參照。
三、公訴意旨認被告甲○○涉犯刑法第三百三十九條第一項、第
    三十條第一項之幫助詐欺取財罪嫌，主要係以被害人丙○○
    於警詢中之指述及被告合庫開戶資料、合庫交易資料查詢單
    、被害人丙○○匯款之郵政跨行匯款申請書、臺中縣警察局
    東勢分局詐騙帳戶通報警示、詐騙電話斷話簡便格式表為其
    論據。訊據被告固坦承上開合庫漳和分行帳戶為其所開立，
    且開戶後，將該帳戶之存摺、金融卡及密碼交予他人之事實
    不諱，然堅決否認涉有前揭犯行，辯稱：當時因家境困難，
    看報紙想要辦貸款，與一位自稱「王仔」之人聯繫，該人說
    要抽成，之後便載伊去銀行開戶，且說一週後貸款就會下來
    ，開戶之後，帳戶之金融卡、存摺都被該人拿走，事後伊到
    警局指認，才知道那個人就是乙○○等語。經查，本件被告
    所開立之上開合庫漳和分行帳戶，被詐騙集團利用作為向被
    害人丙○○詐欺取財之入帳帳戶及被害人丙○○遭詐騙後確
    有匯款至上開存款帳戶等情，固據被害人丙○○證述綦詳，
    並有被害人丙○○所提出之郵政跨行匯款申請書一紙可佐，
    惟查：
（一）證人乙○○於本院審理時具結證稱：「（是否見過被告甲○○？）有。我刊登廣告，要辦理貸款，他打電話過來。
      因此見面。」、「（約在何處見面？）臺北縣中和市○○
      街。」、「（當初對話內容？）他說他沒有錢。我有借他
      一些錢，說要辦理貸款用。」、「（他為何要辦理銀行帳
      戶？）我說這樣可以幫他辦貸款。可能辦二、三、四家帳
      戶，我忘記了。」、「（你和他一起去辦的？）是的。開
      戶的錢，是我出的。」、「（他為何把帳戶資料交給你？
      ）我告訴他，可以辦銀行信貸，銀行帳戶拿來做培養信用
      用。就這樣，就叫他開戶。」、「（除帳戶資料，還交給
      你什麼？）身分證影本。」、「（之前你在警詢筆錄中，
      為何說是向甲○○這些人收購帳戶？）那時候陳述，我沒
      有說全部是這樣，但是那時候筆錄這樣做。有的我是收購
      存簿的，有的是以辦理貸款方式取得的。」、「（如何記
      得本件是以辦理貸款方式？）有些記得。因為本件時間比
      較近，是九十五年九月的事情。有的收購的，我也不記得
      。因為本件是我帶被告去開戶的，我比較記得。」、「（
      被告交給你什麼東西？）存簿、提款卡、印章、密碼。存
      簿密碼、提款卡密碼都有。」、「（取得被告帳戶資料之
      後，如何與被告聯繫交代？）之後我交給楊姓主嫌之後，
      就全部給他們處理。」、「（本件甲○○帳戶，為何不用
      購買就好了？）若我向他購買，他不會同意。因為他缺錢
      要辦理貸款。」、「（所以你用這種方式向他取得存摺？
      ）是的。」、「（因此可以說你欺騙他？）也可以這樣說
      。但是我有借他錢，也可以說是跟他買。我告訴被告貸款
      一週之後可以下來，這段時間他向我借錢，我有借他。他
      跟我借好幾千元，正確金額我忘記了。」等語，核與被告
      上開所辯因缺錢透過報紙委由證人乙○○辦理信用貸款交
      付存摺等物因而受騙之情節相符。
（二）次查，觀諸證人乙○○於九十五年九月初，以00000
      00000號行動電話門號與「鍾小姐」及「季小姐」對
      話內容，略為：B（即「鍾小姐」，下同）：「請教你你
      報紙有登〝信用卡貸款〞這是怎樣？」、A（即乙○○，
      下同））：「這是現金卡和貸款都有做。」、B：「那你
      是如何幫人辦，我的工作是自由業，怕不會過。」；A：
      「抱歉收訊不好。」、B：「我是要問需要什麼證件，可
      是我自由業沒有扣繳憑單。」、A：「就雙證件就可以了
      ，我就可以幫你處理到好，就一成半給我就對了，你需要
      多少金額，我跟你說如會來找我都是只需一個人而已。」
      、B ：「我約要貸十萬左右... 」、A：「還要存摺給我
      ，因你沒有財力我們要轉錢進去... 我到時候會去找你當
      面跟你談... 我是〝王先生〞。」、B：「因我之前有被
      騙了五千元。」、A：「我本人會過去找你，沒有什麼匯
      款，你要影印身分證，存摺要正本，駕照或健保卡都可以
      。」、B：「我是怕不會過」、A：「一定會過，除非你銀
      行信用死了... 收訊很不好，我打給你。」、B：「你打
      我行動0000000000」等語；另其與「季小姐」
      對話之內容，則略為A（即乙○○，下同））：「我姓王
      。」、B（即「季小姐」，下同）：「我要辦信貸。」、A
      ：「妳本身信用如何？」、B：「我信用空白，目前沒有
      工作，六十九年次。」、A：「那可以，妳準備〝身分證
      、健保卡正反面及存摺正本〞，我們收費要一成半。」、
      B：「我約要八十萬。」、A：「那要給我時間約十五天，
      妳是要做什麼。」B：「我要還〝錢莊〞。」、A：「我來
      幫妳弄，妳本身有什麼存摺在，妳要八十萬我至少要有五
      間銀行下去做。」、B：「我只有二本〝合庫和臺中商銀
      〞。」、A：「那妳去開戶，中國信託、臺北富邦、新竹
      國際（在文心路上面）、華泰（在文心路上面）、日盛也
      在那邊而已，妳只要能開戶我就能辦。」B：「你可以初
      估什麼會下來？」、A：「禮拜五就會下來，可以領錢，
      提款卡記得要拿。」等語，有監聽譯文附於內政部警政署
      高雄港務警察局刑案偵查卷宗可參，其等對話模式亦與被
      告上開陳述及證人乙○○證述情形相符，堪信被告上開所
      辯及證人乙○○前揭證詞確與事實相符。
（三）職是，本件被告將系爭帳戶之相關資料交予乙○○，顯係
      基於委託乙○○代其辦理貸款之目的，而受乙○○之詐騙
      ，再參酌被告學歷僅為國小畢業，亦據被告陳述甚明，實
      難認被告主觀上有何明知將合庫漳和分行帳戶之存摺、提
      款卡及密碼交付予乙○○，係供作人頭帳戶，而有幫助乙○○等人詐欺取財之故意。
四、綜上所述，本案顯缺乏足以證明被告有故意幫助乙○○等人
    犯詐欺取財罪之犯罪證據，此外復查無其他積極證據足資認
    定被告有何公訴人所指之幫助詐欺取財犯行，揆諸首揭法條
    及判例、判決意旨，應認不能證明被告犯罪，依法應為被告
    無罪之諭知。
五、臺灣高雄地方法院檢察署檢察官函送併辦之九十六年度偵字
    第四三０八號案件，因本案業為無罪之判決，該移送併辦部
    分即與本案無裁判上一罪之關係，應退由檢察官另為適法之
    處理，併此敘明。
據上論斷，應依刑事訴訟法第三百零一條第一項，判決如主文。
中　　華　　民　　國　　96　　年　　3 　　月　　28　　日
                  刑事第十庭    審判長法　官　賴妙雲
                                      法　官  黃家慧
                                    　法　官　黃炫中
上正本證明與原本無異。
如不服本判決，應於送達後十日內向本院提出上訴狀（須附繕
本），上訴於台灣高等法院台中分院。
                                      書記官  黃珮華
中　　華　　民　　國　　96　　年　　3 　　月　　28　　日
